臺灣桃園地方法院民事判決　　　　　　 94年度重訴字第351號
原　　　告　百晨企業有限公司
法定代理人　甲○○
訴訟代理人　易定芳律師
被　　　告　英聖工程有限公司
法定代理人　乙○○
　　　　　　　　　　　　3樓
訴訟代理人　林玟岑律師
上列當事人間請求給付貨款事件，於民國96年5 月25日辯論終結
，本院判決如下：
    主      文
原告之訴及假執行之聲請均駁回。
訴訟費用由原告負擔。
    事實及理由
一、原告起訴主張：被告英聖工程有限公司（下稱英聖公司）於
    民國94年6 月起至9 月間陸續向原告訂購南亞PVC 管材料，
    總貨款為新台幣（下同）15,428,951元，原告已如數交付貨
    物，惟被告僅交付面額4,861,700 元及4,002,000 元之支票
    2 紙用以支付上開貨款，尚欠6,565,251 元未給付，屢經催
    討亦不予置理，為此依民法第367 條規定訴請被告給付所欠
    貨款等語。並聲明：被告應給付原告6,565,251 元，及自起
    訴狀繕本送達之翌日起至清償日止，按年息5%計算之利息。
    願供擔保，請准宣告假執行。
二、被告則以：原告雖舉出貨單及統一發票為證，惟該出貨單係
    原告自行製作，而其上之客戶簽章欄並無被告公司之簽章，
    亦不見原告公司開立予被告公司之發票，是原告未能證明其
    對被告公司有系爭貨款債權。又兩造間之商業往來，均係與
    原告公司業務員陳寬宇接洽，實則被告已應原告業務員陳寬
    宇預先給付貨款之請求，陸續於94年7 月19日匯款2,400,00
    0 元至其指定之信源建材實業有限公司（下稱信源公司）帳
    戶、同年8 月9 日匯款4,000,000 元至陳寬宇帳戶、同年月
    19日交付面額4,737,800 元之支票乙紙予陳寬宇、同年9 月
    13日分別匯1,000,000 元及500,000 元至陳寬宇帳戶、同年
    月20日匯款2,800,000 元至其指定之信源公司帳戶，是被告
    已給付貨款共計15,437,800元（被告誤載為15,467,800元）
    ，顯已逾原告所稱之總貨款金額。依上所述，原告請求被告
    給付系爭貨款實無理由等語置辯。並聲明：原告之訴及假執
    行之聲請均駁回。如受不利之判決，願供擔保請准宣告免為
    假執行。
三、兩造不爭執之事項：
（一）被告並未積欠原告，94年6 間前之任何貨款。
（二）陳寬宇為原告公司之業務員，被告向原告購買貨物均透過
      陳寬宇之連絡。
四、則本案首應審究者為：（一）買賣契約是否存在於兩造間？
（二）陳寬宇是否有代表原告收取貨款之權限？（三）被告是否
      業已給付貨款？經查：
（一）兩造間是否成立系爭買賣契約？
　１、就原告為何簽發支票免禁背及委託領款申請書交由被告向
  　　橋興工程有限公司（下稱橋興公司）或榮福股份有限公司
    　（下稱榮福公司）領取統一發票記載之金額。被告主張買
      賣契約存在原告與橋興公司或榮福公司間，然被告業已代
      橋興公司或榮福公司給付貨款，則原告無再收取貨款之權
      限，故將此權限轉讓被告。衡諸常情，如果買賣契約存在
      原告與橋興公司或榮福公司間，則原告大可向渠等請求貨
      款，且渠等交易金額如此龐大，被告為何要長期來均替橋
      興公司或榮福公司代墊款項，顯與常情不符。原告主張乃
      因買賣契約存在原、被間，而被告給付貨款後，原告依照
      被告指示簽發橋興公司及榮福公司為買受人之統一發票，
      而渠等公司向台電公司請款後，渠等公司會依統一發票簽
      發原告為受款人之支票支付統一發票所記載之款項金額，
      然此款項為被告應收受之款項，因此原告出具支票免禁背
      及委託領款申請書交由被告，再由被告向橋興公司或榮福
      公司領取應領之款項，顯與常情相符。故以原告之主張較
      為可採，原告並無自榮福公司或橋興公司收取統一發票記
      載之金額之權利，原告交付支票免禁背及委託領款申請書
      以讓被告得自榮福公司或橋興公司收取價金，而符合商業
      稅務購買支出係支付予出賣人之規定。
　２、被告主張如果賣賣契約存在原、被告間，為何原告出具之
  　　統一發票名稱記載為榮福公司或橋興公司。查出售人依照
    　買受人之要求，將統一發票之名稱記載為賣受人所指定之
      人，亦不違常情。且兩造間之前買賣契約，原告亦依造被
      告指示將統一發票之買主記載為榮福公司或橋興公司（詳
      見本院卷二第249 至268 頁）。故原告主張乃係依照被告
      指示將統一發票名稱記載為榮福公司或橋興公司，應可採
      信。
  ３、如上所述，買賣契約應存在原、被告間。從而，原告主張
      買賣契約是係存在原、被告之間，應可採信。
（二）陳寬宇有無代表原告收取貨款之權限？
　１、經查，被告曾分別透過原告之業務員即訴外人陳寬宇於94
      年4 、5 間向原告購買南亞PVC 管，有原告之應交易明細
      表1 紙、應收帳款明細表4 張、出貨單27紙、交運單30張
      （見本院卷0000-000 頁）可證，原告並開立以榮福公司
      及橋興公司名稱之統一發票17張予被告。上開買賣均為被
      告所不爭執，且經核上揭原告所提之應收帳款明細表、出
      貨單、統一發票等文件，均與原告本件請求所據之應收帳
      款明細表、出貨單、統一發票之形式、記載方式相同，故
      均堪認定為真實。
　２、被告上揭買賣貨款共計5,477,474 元，經與訴外人陳寬宇
  　　結算後，被告曾簽發受款人「百晨企業有限公司」，發票
    　日為94年7 月31日，票面金額為1,418,900 元；94年8 月
      31日，票面金額為1,329,600 元之支票二張及於94年6 月
      1 日及6 月8 日各匯款650,000 元及1,400,000 元至陳寬
      宇指定之戶名「信源建材實業有限公司」；此有匯款單二
      張及支票影本二張在卷可稽（詳見本院卷二第324-326 頁
      ）。作為支付兩造間94年6 月分前之買賣貨款，而原告主
      張並非收受支票亦無指示被告匯款至信源公司，而係員工
      陳寬宇以現金方式銷帳。然被告所簽發之支票係以原告為
      受款人，而系爭支票背面經過原告公司蓋印後轉讓提示，
      且被告依陳寬宇指示匯款至信源公司帳戶，所有款項事後
      陳寬宇均轉以現金方式銷帳。既然被告是向原告陳寬宇訂
      貨，事後依其指示匯款或簽發票據均能夠清償買賣貨款。
      則被告信賴陳寬宇有代表原告收取貨款之權限，應可採信
      。
　３、而本件原告請求之貨款部分，被告亦係透過訴外人陳寬宇
      而向原告購買，經訴外人陳寬宇結算後，被告依照陳寬宇
      之指示於94年7 月19日匯款2,400,000 元、同年9 月20日
      匯款2,800,000 元至「信原建材實業有限公司」；94年8
      月9 日匯款4,000,000 元、同年9 月13日匯款1,000,000
      元及500,000 元至陳寬宇帳戶；及簽發發票日為94年9 月
      30日，票面金額為4,737,800 元，受款人為百晨企業有限
      公司，此業經陳寬宇簽收，此有匯款單影本5 張及簽收回
      條乙張在卷可稽（詳見本院卷一第375 至379 頁），雖原
      告主張此乃被告與陳寬宇間之問題，與原告無關，並非給
      付貨款云云。然被告之前給付貨款，均依照陳寬宇指示將
      錢匯入陳寬宇及信源公司之帳戶或簽發以原告為受款人之
      支票，然原告均有收到陳寬宇以現金交付原告作為被告支
      付賣賣價金之方式。就被告而言，既然陳寬宇為原告之員
      工，而之前依照陳寬宇指示匯款均能達到清償貨款之目的
      。故其於94年6 月以後再依照陳寬宇指示將94年7 月以後
      之貨款1,542,8961元分別匯款及簽發支票作為清償。則被
      告應將貨款清償完畢。原告主張陳寬宇不能代表公司收取
      貨款，委無足採。此外，被告簽發之上揭支票，業經陳寬
      宇簽字蓋上原告公司印章背書轉讓予陳秀華，而經陳秀華
      提示，此有支票影本背面在卷可稽（詳見本院卷二第307
      、308 頁），而原告主張系爭印章並非公司所有且非公司
      所用印，係被偽刻盜用。然陳寬宇為原告之員工，被告簽
      發系爭支票交付陳寬宇，此業經陳寬宇簽收，事後陳寬宇
      用原告公司印文後，背書轉任第三人，而原告否認支票上
      之印文並非公司所有，然原告並無提出積極證據以實其說
      ，顯非可採。且既然被告將系爭支票交付原告有收取貨款
      權限之員工陳寬宇，則應業已達清償貨款之效力。至於陳
      寬宇事後並未將款項交付給原告，此乃原告與陳寬宇間之
      問題，與被告並無任何關聯，亦不會造成被告貨款不生效
      力。
　４、按代理人於代理權限內，以本人名義所為之意思表示，直
      接對本人發生效力，民法第103 條第1 項定有明文。且按
      法定代理人通常固有受領清償之權限，如為意定代理人，
      受領權之有無，尚應依授與代理權之範圍定之，最高法院
      66年台上字第1893號判例意旨亦足參照。本件原告既有授
      與訴外人陳寬宇代理原告收取客戶所交付貨款之權限，前
      已述及，則被告將本件貨款，逕向訴外人陳寬宇為給付，
      依上開法律規定及說明，自應認為已生向原告清償之效力
      。
（三）按買受人對於出賣人，有交付約定價金及受領標的物之義
      務，民法第367 條固有明文。惟被告既已清償對原告本件
      貨款債務，則原告再依上開法律為請求，自屬無據。
五、從而，原告依民法第367 條之法律關係，請求被告給付6,56
    5,251 元，及自起訴狀繕本送達被告翌日起至清償日止，按
    週年利率5%計算之利息，為無理由，應予駁回。
六、兩造均陳明願供擔保，聲請宣告假執行或免為假執行，因原
    告之請求無理由而予駁回，是其假執行之聲請即失所附麗，
    亦應與駁回，併此敘明。
七、本件事證已臻明確，兩造其餘攻擊及防禦方法，核與本判決
    結果不生影響，爰不予一一贅述，附此敘明。
據上論結，本件原告之訴為無理由，依民事訴訟法第78條，判決
如主文。
中　　華　　民　　國　　96　　年　　6 　　月　　29　　日
                  民事第三庭    法　官　張益銘
以上正本係照原本作成。
如對本判決上訴，須於判決送達後20日內向本院提出上訴狀。
中　　華　　民　　國　　96　　年　　6 　　月　　29　　日
                                書記官　陳鳳怡
